【裁判字號】    88,自,447
【裁判日期】    890501
【裁判案由】    偽造文書等
【裁判全文】
臺灣高雄地方法院刑事判決                          八十八年度自字第四四七號
    自訴人  丙○○
    自  訴  己○○
    代理人  庚○○
    被  告  辛○○
    被  告  壬○○
    選  任  曾慶雲
    辯護人  吳永茂
    被  告  戊○○
右列被告因偽造文書等案件，經自訴人提起自訴，暨檢察官依刑事訴訟法第三百二十
三條移送乙○併辦（八十八年偵字第一○四五號），乙○判決如左：
    主  文
戊○○無罪。
辛○○、壬○○被訴竊佔部分均不受理，其餘被訴部分均無罪。
    理  由
壹、辛○○、壬○○、戊○○無罪部分（偽造文書）：
一、自訴意旨：丙○○前於民國八十八年二月五日，向壬○○借款新台幣（下同）四
    百八十萬元，並開具二紙本票（面額分別為三百萬元及一百八十萬元）交予壬○○，因蔡女要求以丙○○所有之「高雄市○○○路二十巷十四號」房地為擔保，
    丙○○遂於空白之買賣契約書上簽名蓋印。詎壬○○竟未依約給付借款，而於八
    八十八年三月三十日匯款一百零二萬元至丙○○之帳戶，然此一百零二萬元不僅
    與上開借款無涉，自訴人亦已每日償還六萬元。詎丙○○、辛○○，竟與代書戊○○基於共同之犯意聯絡，在上開空白之契約書上記載買賣條件，而於八十八年
    四月七日偽造買賣契約書及權書，利用不知情之甲○○向高雄地方法院辦理公證
    ，嗣再向新興地政事務所辦理所有權移轉登記，而於八十八年四月十五日完成過
    戶手續，而認辛○○、壬○○、戊○○均涉有行使偽造私文書，使公務員登戴不
    實於所掌之公文書等罪嫌。
二、犯罪事實應依證據認定之，無證據不得推定犯罪事實，又不能證明被告犯罪者，
    應諭知無罪之判決，刑事訴訟法第一百五十四條、第三百○一條第一項分別定有
    明文。又事實之認定，應憑證據，如未能發現相當證據，或證據不足以證明，自
    不能以推測或擬制之方法，為裁判基礎（最高法院四十年台上字第八六號判例參
    照）。
三、自訴人僅空言指稱伊係在空白買賣契約書上蓋印及簽名，被告並未依約匯錢給伊
    ，除此既全然未舉出任何證據。訊據被告三人均堅決否認犯罪，戊○○辯稱，伊
    是代書，只是受辛○○、壬○○之託辦理，並不知實際上雙方之關係如何等語。
    辛○○、壬○○則辯稱：渠等與自訴人原為舊識，自訴人自八十七年底起因財務
    出現吃緊，時常向渠等調現週轉，渠等基於好友一場，亦盡力幫忙助其渡過難關
    ，陸續以現金借予自訴人，且自訴人亦開立本票供渠等收執為憑。八十八年初，
    自訴人無力背負其所有系爭坐落於高雄市○○區○○段第○一九九號地上之建號
    ○四六七七號即門牌高雄市○○○路二十巷十四號三層樓房及附屬建物之貸款，
    而再向渠等借款，雙方約定由等向自訴人購買系爭房屋，但若於十八年四月五日
    前未全數還清償將視同買賣不再進行。渠等於已依契約所訂時間，將錢匯予自訴
    人，但自訴人屆期未還，渠等才委託戊○○辦理過戶等語。
四、經查：
    （一）、系爭不動產買賣契約書（八十八年偵字第一○四五五號卷六十一頁至六
            十二頁）上之丙○○簽名及印文；暨系爭不動產買賣契約書至乙○辦理
            公證所檢附之「建築改良物買賣所有權移轉契約書」上之丙○○之印文
            ，及「授權書」上之丙○○簽名及印文均為真正，此經丙○○於乙○調
            查、審理時自承在卷。又丙○○簽立系爭不動產買賣契約書時，契約書
            上是否記載完成，丙○○與壬○○固各執一詞，然丙○○既自承：伊是
            需要用錢，壬○○要幫忙想辦法，說好共借四百八十萬元，並於八十八
            年三月十三日還三百萬元，四月二十八日還一百八十萬元，並簽立系爭
            不動產買賣約定書，而以系爭房屋作為借款之擔保，若屆期無法還錢，
            則將系爭房屋辦理過戶，若如期還錢則不過戶等語（詳參乙○八十八年
            十月二十五日筆錄），亦即雙方是約定「若未還錢則以借款充作買賣價
            金，若未還錢，則於八十八年四月份可辦理過戶」，此與系爭不動產買
            賣契約書所戴之內容完全相符，故不論自訴人丙○○簽名時該買賣契約
            書是否為空白，均應認該契約書係依雙方之約定而訂立，亦不違反自訴
            人之本意。
    （二）、其次，就「系爭不動產買賣合約書簽立後，辛○○、壬○○是否曾實際
            上依約將借款給付予丙○○」一事，雙方各執一詞。而被告除已詳列各
            次以現金及匯款交付予自訴人之時間（詳如八十八年十一月二十五日簽
            辯狀），甚至提出曾於八十八年三月三十日匯款一百零二萬元、八十八
            年二月五日匯款三十四萬元至丙○○帳戶之匯款證明，自訴人亦稱確有
            收到上開二筆匯款無訛（乙○八十八年三月十三日筆錄，至於自訴人稱
            此二筆錢是另筆借款且與清償云云則無足採，此詳後述）。更何況，卷
            附自訴人於八十八年二月十三日所簽立之面額三百萬元之本票，其金額
            與約書上載應於八十八年二月十三日交付第一期款三百萬元之約定相符
            ；另訴人於八十八年三月十三日所簽立之面額一百八十萬元之本票，其
            金額與約書上載應於八十八年三月十三日交付第二期款一百八十萬元之
            約定相符；自訴人更稱上開二紙本票係伊先後於八十八年二月十三日及
            三月十三日所簽立（參乙○八十八年十月二十五日、八十八年三月十三
            日筆錄）。衡情，若被告全然未匯錢給自訴人，則豈有於系爭不動產買
            賣契約書簽立後再開立上開二紙本票之理。
    （三）、自訴人雖辯稱「上開二筆匯款是伊另外向被告所借之借款，與本案無關
            ，其並於借得後每日還六萬元」云云，而證人丁○○（自訴人之姪女）
            證稱自訴人曾每日託伊送錢給被告云云。然既無收據可證，亦無每日還
            款時之資金出處證明（諸如銀行之存摺）可佐，自訴人及丁○○又均未
            能說明具體之還款數額，乙○原既難遽信丁○○之證詞為真。況丁○○
            稱其送錢之時間大約是在八十八年農曆年（註國曆八十八年二月十六日
            為農曆正月初一）前，其於農曆年前一星期住院半個月左右等語，惟上
            開一百零二萬元係在農曆年後即八十八年八十八年三月三十日匯款，而
            另筆三十四萬元，則係在八十八年二月五日即丁○○住院期間匯款，復
            以自訴人自承其曾向被告借多筆款項（參乙○八十九年四月十七日筆錄
            ），則縱認丁○○曾送錢至被告處，亦難認與上開二筆匯款有關（註：
            乙○仍認丁○○之證詞難以遽信）。
    （四）、末以，戊○○係受託辦本件不動產之登記，衡情土地代書原即未必知雙
            方之關係，本案辦理登記之相關證件齊備，則自訴人全然未舉任何證據
            ，即任意空言指訴戊○○犯罪，乙○自難認其指訴為可採。
    綜上所述，乙○實難認被告三人有何偽造文書之行為。
貳、辛○○、壬○○不受理部分（竊佔）：
一、自訴意旨：辛○○、壬○○八十八年七月十日下午七時許，破壞保全系統侵入上
    開「高雄市○○○路二十巷十四號」房屋，而竊佔上開不動產。而認被告二人涉
    犯刑法之竊佔罪
二、按非犯罪被害人不得提起自訴，若非犯罪被害人提起自訴，則應諭知不受理判決
    ，刑事訴訟法第三百十九條第一項、第三百三十四條，定有明文。
三、如前述，並無證據證明系爭房屋之不動產買賣契約係偽造，而自訴人提起本件自
    訴時，該不動產既已移轉予張嘉瑋，則自訴人並非該屋及土地之所有權人，對系
    爭房地亦無其他點法之使用權源，故難認自訴人為竊佔罪之被害人，應諭知不受
    理判決。
參、高雄地方法院檢察署以該署八十八年偵字第一二○一一號甲○○之偽造文書等案
    件，與本案為同一案件而移送乙○併辦，然查，甲○○固為被告戊○○所僱之職
    員，但於本案自訴人所提之自訴，並未列甲○○為被告，從而自不得併辦，應退
    回檢察官另行依法處理。
據上論斷，應依刑事訴訟法第三百零一條第一項、第三百三十四條、第三百四十三條
，判決如主文。
中      華      民      國    八十九    年      五      月      一      日
                                  臺灣高雄地方法院刑事第六庭
                                      法  官  洪碩垣
右正本證明與原本無異。
如不服本判決，應於判決送達後十日內，向乙○提出上訴狀。
                                      書記官   高惠珠
中      華      民      國    八十九    年      五      月      九      日


司法院資訊處製作；財團法人民間司法改革基金會備份。
